【裁判字號】    98,審交易,395
【裁判日期】    990122
【裁判案由】    公共危險
【裁判全文】
臺灣桃園地方法院刑事判決           98年度審交易字第395號
公  訴  人  臺灣桃園地方法院檢察署檢察官
被      告  甲○○
上列被告因公共危險案件，經檢察官提起公訴（98年度偵字第16
858 號），本院判決如下︰
    主  文
甲○○服用酒類，不能安全駕駛動力交通工具而駕駛，處有期徒
刑肆月，如易科罰金，以新臺幣壹仟元折算壹日。
    事  實
一、緣甲○○前於民國90年間因酒醉駕車之公共危險案件，經本
    院以90年度桃交簡字第1038號判決判處拘役30日，上訴後，
    經本院以90年度交簡上字第83號判決上訴駁回確定，並經易
    科罰金執行完畢（於本案不構成累犯）。詎其仍不知悔改，
    明知服用酒類不能安全駕駛動力交通工具者，不得駕駛，於
    民國98年7 月23日19時許，在其位於桃園縣大園鄉○○路17
    2 號住處內，因飲用啤酒後，已達不能安全駕駛動力交通工
    具之程度，詎仍騎乘牌照號碼為BR9-416 號重型機車上路，
    嗣於98年7 月24日凌晨0 時55分，行經桃園縣中壢市○○路
    79 1號前處時，因有蛇行之異常駕駛行為，為警攔檢查獲，
    隨即於同日凌晨1 時5 分許，測得呼氣中酒精濃度達每公升
    0.92毫克。案經桃園縣政府警察局中壢分局報告臺灣桃園地
    方法院檢察署檢察官偵查後起訴。
    理  由
壹、證據能力部分
一、按被告以外之人於偵查中向檢察官所為之陳述，除顯有不可
    信之情況者外，得為證據，刑事訴訟法第159 條之1 第2 項
    定有明文。因檢察官代表國家偵查犯罪時，原則上均能遵守
    法定程式，且被告以外之人如有具結能力，仍應依法具結，
    以擔保其係據實陳述，故規定「除顯有不可信之情況者外」
    ，得為證據（最高法院93年度臺上字第2397號判決意旨參照
    ）。查證人楊順為、葉寶成既均於偵查中同意具結而為證述
    ，有證人結文可證，依現存證據亦查無顯不可信情況，依上
    說明，證人楊順為、葉寶成於檢察官偵查中所為證述均有證
    據能力。
二、其次，本案認定事實所引用之文書證據，並無證據證明係公
    務員違背法定程式所取得，亦無刑事訴訟法第159 條之4 之
    顯有不可信之情況與不得作為證據之情形。本院斟酌本案卷
    內之證據並非非法取得，亦無證明力明顯過低之情形，且經
    本院於審判期日依法進行證據之調查、辯論，被告於訴訟上
    之程序權即已受保障，故前揭各該證據，均得採為證據，合
    先敘明（被告爭執酒精濃度測試單之證據能力部分，詳後述
    ）。
貳、認定犯罪事實之依據及理由
一、訊據被告甲○○固坦承於前揭時、地有飲用酒類後駕車之事
    實，惟認警方取締查獲過程不合法，辯稱：伊未有騎車蛇行
    之情形，且警察並未拿酒測單給伊簽名、該酒測值為他人所
    有云云，惟查：
  (一)被告有於前揭時、地飲用酒類後，騎乘牌照號碼BR9-416 號
    重型機車上路等情，除據被告於本院審理中坦白承認外，復
    有酒精測定紀錄表、桃園縣政府警察局汽車駕駛人酒後生理
    協調平衡檢測紀錄卡、刑法第一百八十五條之三（酒後駕車
    ）案件觀察紀錄表、舉發違反道路交通管理事件通知單、員
    警職務報告、勘驗筆錄等件在卷可稽，堪認屬實，雖被告於
    本院審理中一度改稱飲用酒類之時間並非98年7 月23日19時
    許，卻又稱有一名友人時常邀其飲酒，常常每天喝，7 月23
    日那天有喝，但不記得是幾點喝等語（見本院99年1 月14日
    審理筆錄第5 頁），是認被告確於為警查獲之前一日（23日
    ）有飲酒之情形，且依其所述為23日19時應為可採。
  (二)至被告後辯稱：伊未有騎車蛇行之情形云云，惟上開事實據
    證人即查獲員警楊順為、葉寶成於檢察官偵查時證述：「當
    日我們共乘一台車執行巡邏勤務，發現被告騎乘一台BR9-46
    1 號重型機車行駛在山東路上，發現被告蛇行，於是我們上
    前將被告攔下，被告攔下後站不穩，且全身酒味，所以請被
    告回派出所實施酒測。」等語明確（見偵卷第34至37 頁）
    ，且被告駕駛有蛇行、車身搖擺不定，轉彎半徑過大或過小
    等駕駛操控力欠佳，車輛行徑偏離常軌、時而加速、時而突
    停，顯然無法安全駕駛，為警查獲後，經警命被告作直線測
    試、平衡動作，被告腳部不穩、手腳部顫抖，並有出入車門
    困難劃定直線無法正常行走、語無倫次、含糊不清、多話、
    喚不醒泥醉等情形，亦有刑法第一百八十五條之三（酒後駕
    車）案件觀察紀錄表在卷可佐，參酌員警執行公務時，本身
    即受有行政懲處責任之監督，其到庭具結作證，更係以刑事
    責任擔保其證言之真實性，本件舉發員警既均已證述如上，
    且與被告並不相識，彼此間亦無任何嫌隙，當不至甘冒涉犯
    偽證罪之風險，蓄意構陷被告，本院就其前開證言又查無顯
    著瑕疵或與事實不符之處，是其證述應值採信，且上開文書
    係公務員依職權所為，與其責任、信譽攸關，如有錯誤、虛
    偽、公務員可能因此負擔刑事及行政責任，從而其正確性自
    較高，且該等文書係經常處於可受公開檢查之狀態，其真實
    性自屬較高。因此，堪認被告於7 月23日酒後騎車至為警查
    獲之時，確有蛇行之異常駕駛行為，其空言否認，無足採取
    並為警查獲。
  (三)又被告一再辯稱該酒精濃度測試單為他人所有，有拒絕簽名
    之酒精濃度測試單在卷可稽，惟上開事實經本院當庭勘驗被
    告於警局實施酒測之錄影光碟，結果顯示：被告於實施酒測
    前確有飲用過2 次水、有實施2 次酒測，惟實施第1 次酒測
    後因呼氣量不足而未有酒測單；而在實施第2 次酒測後，員
    警確請被告於酒測單上簽名，惟被告拒絕簽名一情，有監視
    錄影光碟、本院99年1 月14日審理勘驗筆錄在卷可查，亦與
    員警之職務報告、臺灣桃園地方法院檢察署之勘驗筆錄核屬
    相符，況依該光碟內容顯示被告實施第2 次酒測之時間與酒
    精濃度測試單上所載之酒測時間吻合，復經證人即查獲員警
    楊順為、葉寶成於檢察官偵查時證述明確；另依卷附之桃園
    縣政府警察局酒精濃度測定值列印單登記建檔名冊所示，證
    人即查獲員警楊順為警員於98年7 月24日凌晨1 時5 分左右
    ，僅有對被告1 人實施酒測，而本院又查無積極證據足資證
    明同一時段，證人即查獲員警楊順為尚對其他駕駛人實施酒
    精濃度測試，因此，自足以推認本件98年7 月24日1 時5 分
    之酒精濃度測試單確係被告接受測試後之單據無訛，被告所
    辯取締查獲過程不合法，與事實不符，不可採信。
  (四)綜上，被告既確有飲酒後駕車之情形，且為警查獲時確有蛇
    行之異常駕駛行為，又查獲後測得其呼氣中酒精濃度達每公
    升0.92毫克，是認其確有飲用酒類後致不能安全駕駛之情事
    ，本件事證明確，被告上揭犯行足可認定，應依法論科。
二、核被告所為，係犯刑法第185 條之3 服用酒類不能安全駕駛
    動力交通工具而駕駛罪。爰審酌政府經年累月利用各種傳媒
    工具，大力宣導喝酒不開車，開車不喝酒，目的無非欲端正
    酒後駕車之不良風氣，減少酒醉駕車肇事悲劇一再發生，以
    保障社會大眾行車安全，詎被告竟仍置若罔聞，心存僥倖，
    前有如上述之酒駕前科，卻仍不知悔改，再因酒後駕車而犯
    本件公共危險罪，參以其呼氣酒精濃度測定值已達每公升0.
    92公克，超出標準值每公升0.25毫克甚多，仍執意酒醉駕車
    ，嚴重漠視他人行車安全，惡性非輕，再佐以被告犯後否認
    犯行，且多所飾詞狡辯，犯後態度不佳等一切情狀，量處如
    主文所示之刑，並諭知易科罰金之標準，以資懲儆。
據上論斷，應依刑事訴訟法第299 條第1 項前段，刑法第185 條
之3 、第41條第1 項前段，刑法施行法第1 條之1 第1 項，判決
如主文。
本案經檢察官丁俊成到庭執行職務。
中    華    民    國    99    年    1     月    22    日
                刑事庭        法  官  林靜梅
以上正本證明與原本無異。
如不服本判決應於收受判決後10日內向本院提出上訴書狀，並應
敘述具體理由。其未敘述上訴理由者，應於上訴期間屆滿後20日
內向本院補提理由書( 均須按他造當事人之人數附繕本) 「切勿
逕送上級法院」。
                              書記官  施春祝
中    華    民    國    99    年    1     月    22    日
附錄論罪科刑法條：
中華民國刑法第185 條之3
服用毒品、麻醉藥品、酒類或其他相類之物，不能安全駕駛動力
交通工具而駕駛者，處1 年以下有期徒刑、拘役或科或併科15萬
元以下罰金。

司法院資訊處製作；財團法人民間司法改革基金會備份。
